【裁判字號】    95,判,1711
【裁判日期】    951019
【裁判案由】    地價稅
【裁判全文】
最  高  行  政  法  院  判  決
                                     95年度判字第01711號
上  訴  人  新竹化工實業股份有限公司
代  表  人  甲○○        送達處所同上
被 上訴 人  新竹市稅捐稽徵處
代  表  人  乙○○        送達處所同上
上列當事人間因地價稅事件，上訴人對於中華民國94年4月29日
臺北高等行政法院93年度訴字第2280號判決，提起上訴，本院判
決如下：
    主  文
上訴駁回。
上訴審訴訟費用由上訴人負擔。
    理  由
壹、本件上訴人主張：按土地稅法第18條第1項規定：「供左列
    事業直接使用之土地，按千分之10計徵地價稅。但未按目地
    事業主管機關核定規劃使用者，不適用之：一、工業用地、
    礦業用地……。」，自條文規定之內容觀之，其第1項之前
    言固有「供左列事業直接使用之土地」，但該項各款之規定
    內容並未就事業類別予以明列，而僅就土地使用分區種類予
    以規定（工業用地、礦業用地、名勝古蹟用地、加油站及停
    車場用地），直言之，上開土地使用分區之土地由何種行業
    使用，條文中並未明定，唯由「但未按目的事業主管機關核
    定規劃使用者，不適用之。」之但書規定，足見立法意旨並
    未就用地之事業予以限制，而僅以該用地依法所得使用經營
    之事業，須經該事業之目的主管機關核定規劃使用，即得適
    用該條優惠稅率；從而，土地稅法施行細則第13條規定：「
    依本法第18條第1項特別稅率計徵地價稅之土地，指左列各
    款土地經按目的事業主管機關核定規劃使用者：一、工業用
    地：為依區域計畫法或都市計畫法劃定之工業區或依其他法
    律規定之工業用地，及工業主管機關核准工業或工廠使用範
    圍內之土地。」，亦係同此旨趣，均以工業用地所設置之合
    法事業經該事業目的主管機關核定規劃使用者為適用優惠稅
    率之對象。上訴人所有系爭土地既屬都市計畫之乙種工業用
    地，依法設置倉儲批發業並經目的事業主管機關（經濟部）
    核准在案，依上開說明，自符土地稅法第18條第1項第1款之
    規定得適用工業用地優惠稅率課徵地價稅。原審徒以倉儲批
    發業非屬工業性質，認定系爭土地不得依土地稅法第18條第
    1項第1款規定適用工業用地優惠稅率課徵地價稅，其判決自
    有不適用法規之違背法令情事，爰請求廢棄原判決，命被上
    訴人應就上訴人所有坐落新竹市○○段349、366、377地號3
    筆土地（下稱系爭土地）准按工業用地千分之10稅率計徵民
    國（下同）92年度地價稅。
貳、被上訴人則以：系爭土地經被上訴人於92年11月21日現場勘
    查拍攝已有愛買及特力屋進駐營業，上訴人雖申請作為「倉
    儲批發業」使用，然而「倉儲批發業」本身並非「工業」。
    且觀之上訴人與新竹市政府所簽訂之「申請設置倉儲批發協
    議書」東明段349地號並不在申請之範圍內，另依被上訴人
    於93年1月6日之勘查紀錄，系爭349地號土地上有破舊廠房
    一棟（建號587號）尚未拆除，廠房窗戶破裂，且區內雜草
    叢生，未有作工業使用之情形，並與申請倉儲批發用地東明
    段366、366-1、372、372-1及373等地號完全隔離，有照片
    在卷為憑。乃上訴人自84年間停工後迄今皆未從事工廠生產
    使用，或作設廠業務，雖然就系爭土地申請設置倉儲批發業
    ，業經新竹市政府都市計畫委員會審議通過，並蒙經濟部核
    准在案。惟「倉儲批發業」本身並非「工業」，依都市計畫
    法臺灣省施行細則第18條第2項第4款第6目規定，屬一般商
    業設施之範疇，並非具有生產性或相關之「工業」活動，自
    然不能被歸類為供「工業」使用，故財政部88年7月23日台
    財稅第000000000號函參照工業主管機關經濟部88年7月6日
    經（88）工字第88890430號函所為「有關『倉儲批發業』得
    於乙種工業區內經審議核可後設置，係考量經濟發展過程中
    所產生新興業態之需地特性，惟其仍歸屬『批發業』性質，
    非屬工業範圍，而與土地稅法第18條所規範得享有特別稅率
    之業別有別，似無適用上述之規定」之意見而核定在工業區
    內土地，作倉儲批發業使用者，無土地稅法第18條第1項第1
    款按千分之10稅率計徵地價稅之適用，自與土地稅法第18條
    第1項第1款之規定無違。從而，本件原核定按一般用地稅率
    計徵92年度地價稅新臺幣（下同）1,038,497元，並無違誤
    等語，資為抗辯。
參、原審斟酌全辯論意旨及調查證據之結果，以：系爭土地雖坐
    落乙種工業區內，惟其提供經營倉儲批發業（但其中349地
    號土地不在上訴人申請倉儲批發用地範圍內，見原處分第69
    頁協議書），非供工業使用，核與前開土地稅法第18條第1
    項第1款之規定不符，被上訴人依一般稅率核課上開土地92
    年度地價稅，揆諸土地稅法第18條第1項第1款、土地稅法施
    行細則第13條、都市計畫法第36條規定及經濟部88年7月6日
    經（88）工字第88890430號函釋與財政部88年7月23日台財
    稅第000000000函釋意旨，並無不合。又稅務行政訴訟係採
    取爭點主義，未於復查程序及訴願程序主張之爭點，於行政
    訴訟中不得再行主張。系爭土地是否符合土地稅法第18條第
    1項第2款「私立公園、動物園、體育場所用地。．．」之要
    件，而得適用優惠稅率，上訴人並未於復查程序及訴願程序
    主張，此項爭點自不能於本件訴訟中主張。再以，系爭土地
    即令因上訴人與新竹市政府簽訂「申請設置倉儲批發業協議
    書」，其基地配置圖劃設公園綠地使用範圍，然上訴人主張
    其係私立公園用地，仍應依土地稅法第41條及同法施行細則
    第13條第3款規定，經目的事業主管機關核准設立為私立公
    園用地，並於每年（期）地價稅開徵40日前提出申請，逾期
    申請者，自申請之次年期開始適用。上訴人自承其未依上述
    程序申請核准設立私立公園，及申請依土地稅法第18條第1
    項第2款適用優惠稅率，自不得適用該優惠稅率。至上訴人
    聲請函向新竹市政府工務局查該局核發之(091)工建字第038
    0號建造執照，其建築基地是否有公園綠地之規劃設計，即
    無調查必要，應予明。從而，原處分認定系爭土地與前開
    土地稅法第18條第1項第1款之規定不符，依一般稅率核課系
    爭土地92年度地價稅1,038,497元，並無違法，訴願決定予
    以維持，亦無不合，乃判決駁回上訴人在原審之訴。
肆、本院查：（一）、按「供左列事業直接使用之土地，按千分
    之十計徵地價稅。但未按目的事業主管機關核定規劃使用者
    ，不適用之：一、工業用地、礦業用地。」「依本法第18條
    第1項特別稅率計徵地價稅之土地，指左列各款土地經按目
    的事業主管機關核定規劃使用者。一、工業用地：為依區域
    計畫法或都市計畫法劃定之工業區或依其他法律規定之工業
    用地，及工業主管機關核准工業或工廠使用範圍內之土地。
    」土地稅法第18條第1項第1款、土地稅法施行細則第13條定
    有明文。依上開土地稅法第18條第1項第1款之規定，土地必
    須具備3要件，即土地本身之法定使用類別須屬「工業用地
    」；土地之使用現況為「供工業直接使用」；土地之使用現
    況符合「目的事業主管機關原先核定之規劃」，始得依工業
    用稅率課徵地價稅。再依都市計畫法第36條規定：「工業區
    為促進工業發展而劃定．．」可知工業區劃定之目的係在繁
    華工業、促進工業技能提昇，進駐之行業自應以工業為限，
    然倉儲批發業所提供之倉儲設施，係供商品陳列交易之場所
    ，核與工業之產製、運送、儲存毫無關聯，應屬一般商業設
    施之批發業，為服務業性質，自與工業性質有別甚明。因而
    關於倉儲批發業是否為工業範疇，工業主管機關經濟部88年
    7月6日經（88）工字第88890430號函釋：「有關倉儲批發業
    得於乙種工業區內經審議核可後設置，係考量經濟發展過程
    中所產生新興業態之需地特性，惟其仍歸屬批發業性質，非
    屬工業範圍，而與土地稅法第18條所規範得享有特別稅率之
    業別有別，…」，財政部88年7月23日台財稅第000000000號
    函釋：「經濟部88年7月6日經（88）工字第88890430號函略
    以：有關『倉儲批發業』得於乙種工業區內經審議核可後設
    置，係考量經濟發展過程中所產生新興業態之需地特性，惟
    其係歸屬『批發業』，性質非屬工業範圍，而與土地稅法第
    18條所規範，得享有特別稅率之業別有別，似無適用上述之
    規定，本部同意經濟部上開意見」，與上開法律規定意旨均
    無不合，自得予以適用。本件上訴人所有坐落新竹市○○段
    349、366、373地號土地及向中國國際商業銀行股份有限公
    司承租同市段369、374地號2筆土地供作工廠使用，原按工
    業用地稅率課徵地價稅，惟經被上訴人84年間派員查勘結果
    並無生產及作業跡象，經向新竹縣政府建設局查詢，上訴人
    位於新竹市○○街111號工廠，業於84年經臺灣省政府建設
    廳核准註銷工廠登記在案，被上訴人乃自85年起改按一般用
    地稅率課徵系爭土地之地價稅，然上訴人日前就系爭土地申
    請設置倉儲批發業，業經新竹縣政府都市計畫委員會審議通
    過，並於90年4月13日經經濟部核准在案，上訴人稱其已符
    合土地稅法第18條規定，應按工業用地千分之10計徵地價稅
    ，而就被上訴人按一般用地稅率課徵系爭土地92年地價稅之
    處分不服，申請復查，未獲變更，提起訴願經遭駁回，乃提
    起本件行政訴訟。原判決關於系爭土地不符合土地稅法第18
    條第1項1款所規定特別稅率之法定要件；上訴人自承其未依
    法定程序申請核准設立私立公園，且未依法申請依土地稅法
    第18條第1項第2款適用優惠稅率，自不得適用該優惠稅率；
    以及上訴人在原審之主張如何不足採等事項均已詳為論斷。
    （二）、關於土地稅法第18條第1項1款所稱工業用地，依同
    法第10條第2項明文定義，及同法施行細則第13條第1款、第
    14條第1項第1款規定觀之，工業用地者，乃指依法作工業使
    用之土地，工業區土地乃其中之一，亦應依法作工業使用。
    工業區土地若未依法作工業使用，當非立法意旨為獎勵工業
    所訂定之工業用地特別稅率之適用範圍。本件系爭土地其中
    部分，雖經經濟部核准設置倉儲批發業，乃主管機關考量經
    濟發展過程中所產生新興業態之需地特性，其得於乙種工業
    區內經審議核可後設置，但倉儲批發之性質仍屬商業，並非
    工業範圍，其已變更作倉儲批發使用而非作工業使用時，自
    不得仍認其為工業用地，而主張適用土地稅法第18條第1項1
    款所規定之特別稅率。（三）、綜上所述，原判決認原處分
    認事用法，尚無違誤，維持原處分及訴願決定，而駁回上訴
    人在原審之訴，其所適用之法規與該案應適用之現行法規並
    無違背，與解釋判例，亦無牴觸，並無所謂原判決有違背法
    令之情形。上訴人對於業經原判決詳予論述不採之事由再予
    爭執，核屬法律上見解之歧異，要難謂為原判決有違背法令
    之情形。本件上訴論旨，仍執前詞，指摘原判決違誤，求予
    廢棄，難認有理由，應予駁回。
據上論結，本件上訴為無理由，爰依行政訴訟法第255條第1項、
第98條第3項前段，判決如主文。
中    華    民    國    95    年    10    月    19    日
                  第一庭審判長法  官  葉  振  權
                              法  官  陳  秀  美
                              法  官  劉  鑫  楨
                              法  官  梁  松  雄
                              法  官  劉  介  中
以  上  正  本  證  明  與  原  本  無  異
中    華    民    國    95    年    10    月    20    日
                              書記官  王  史  民


司法院資訊處製作；財團法人民間司法改革基金會備份。
